【裁判字號】    99,上訴,1326
【裁判日期】    991007
【裁判案由】    違反毒品危害防制條例
【裁判全文】
臺灣高等法院高雄分院刑事判決        99年度上訴字第1326號
上  訴  人
即  被  告  甲○○
上列上訴人因違反毒品危害防制條例案件，不服臺灣高雄地方法
院99年度審訴字第1333號中華民國99年6 月15日第一審判決（起
訴案號：臺灣高雄地方法院檢察署99年度毒偵字第798 號，移送
併辦案號：99年度毒偵字第1434號），提起上訴，本院判決如下
：
    主  文
原判決關於甲○○施用第一級毒品暨定執行刑部分均撤銷。
甲○○犯施用第一級毒品罪，累犯，處有期徒刑陸月，如易科罰
金，以新臺幣壹仟元折算壹日；扣案之第一級毒品海洛因壹包（
驗前淨重零點壹壹柒公克、驗後淨重零點壹零玖公克）沒收銷燬
之。
其他上訴駁回。
甲○○上開撤銷改判部分所處之刑，與上訴駁回部分所處之刑，
應執行有期徒刑拾月，如易科罰金，以新臺幣壹仟元折算壹日；
扣案之第一級毒品海洛因壹包（驗前淨重零點壹壹柒公克、驗後
淨重零點壹零玖公克）、第二級毒品甲基安非他命壹包（驗前淨
重零點零壹貳公克、驗後淨重零點零零捌公克）均沒收銷燬之。
    事  實
一、甲○○前因施用毒品案件，經臺灣高雄地方法院以88年度毒
    聲字第1840號裁定送觀察、勒戒後，認有繼續施用毒品之傾
    向，再經該院以90年度毒聲字第4058號裁定令入戒治處所施
    以強制戒治，嗣經該院裁定停止戒治付保護管束，於91年6
    月15日保護管束期滿執行完畢，並經臺灣高雄地方法院檢察
    署檢察官於91年7 月5 日以91年度戒毒偵字第611 號不起訴
    處分確定。又於上開強制戒治執行完畢釋放後5 年內，於94
    年間，因施用毒品案件，經本院以94年度上訴字第1087號判
    決判處有期徒刑8 月、3 月，應執行有期徒刑10月確定；復
    因施用毒品、詐欺等案件，分別經臺灣高雄地方法院以95年
    度訴字第1171號、95年度簡字第2844號、95年度簡字第4599
    號判決各判處有期徒刑1 年、3 月、4 月確定，並於96年7
    月17日執行完畢。
二、詎甲○○仍不知戒絕毒癮，明知海洛因、甲基安非他命業經
    公告分別列為毒品危害防制條例第2 條第2 項第1 款、第2
    款之第一、二級毒品，不得非法持有、施用，竟分別基於施
    用第一級毒品海洛因及第二級毒品甲基安非他命之犯意：(一)
    於98年12月7 日4 時許，在其位於高雄市○○區○○路279
    號4 樓之2 租屋處，以將海洛因摻入香菸內點燃之方式，施
    用第一級毒品海洛因1 次；(二)另於98年12月7 日晚上，在上
    開租屋處，以將甲基安非他命置於玻璃球吸食器內用火燒烤
    產生煙霧吸食之方式，施用第二級毒品甲基安非他命1 次。
    嗣於98年12月9 日16時10分許，為警持搜索票前往甲○○上
    開租屋處執行搜索，並扣得其所有之第一級毒品海洛因1 包
    （驗前淨重0.117 公克、驗後淨重0.109 公克）及第二級毒
    品甲基安非他命1 包（驗前淨重0.012 公克、驗後淨重0.00
    8 公克），經其同意為警採集尿液送驗，檢驗結果呈嗎啡及
    甲基安非他命陽性反應，始查悉上情。旋即供出其第一級毒
    品海洛因來源為李文雄，員警因而查獲李文雄。
三、案經高雄市政府警察局移送臺灣高雄地方法院檢察署檢察官
    偵查起訴。
    理  由
壹、程序方面
    按被告以外之人於審判外之陳述，雖不符刑事訴訟法第159
    條之1 至第159 條之4 之規定，而經當事人於審判程序同意
    作為證據，法院審酌該言詞陳述或書面陳述作成時之情況，
    認為適當者，亦得為證據；又當事人、代理人或辯護人於法
    院調查證據時，知有第159 條第1 項不得為證據之情形，而
    未於言詞辯論終結前聲明異議者，視為有前項之同意，刑事
    訴訟法第159 條第1 項、第159 條之5 分別定有明文。查本
    判決所引用各項傳聞證據（含符合法定傳聞法則例外之證據
    ），檢察官、被告於本院審判程序時，就證據能力部分均表
    示無意見或同意引為證據（見本院卷第48、49頁），且於本
    院言詞辯論終結前，對於上開卷附具有傳聞證據性質之證據
    ，既均已知其情，卻未聲明異議，本院認該具有傳聞證據性
    質之證據，亦無任何違法取證之不適當情形，以之作為證據
    使用係屬適當，自均具有證據能力。
貳、實體方面
一、上揭事實，業據被告甲○○於警詢、原審及本院審理時均坦
    承不諱，且其於上開時間為警查獲時所採取之尿液，經送請
    高雄市凱旋醫院濫用藥物尿液檢驗結果，確呈嗎啡即海洛因
    代謝物及甲基安非他命陽性反應，有該院98年12月30日濫用
    藥物尿液檢驗報告（檢體編號：L4-109號）、高雄市政府警
    察局刑警大隊偵二隊四分隊98年偵辦毒品案尿液採證代碼對
    照表各1 紙在卷可稽。又扣案之白色粉末1 包，經送檢驗結
    果，含第一級毒品海洛因成分（驗前淨重0.117 公克、驗後
    淨重0.109 公克），有高雄市立凱旋醫院99年2 月1 日高市
    凱醫驗字第12229 號濫用藥物成品檢驗鑑定書1 份在卷可佐
    ；又扣案之晶體1 包，經送檢驗結果，確含有第二級毒品甲
    基安非他命成分，有高雄醫學大學附設中和紀念醫院檢驗報
    告（報告編號為：0000-000號）1 份在卷可考，並有第一級
    毒品海洛因1 包及第二級毒品甲基安非他命1 包扣案可資佐
    證。準此，足徵被告上開自白核與事實相符，自可採為認定
    事實之證據，其施用第一級毒品海洛因及第二級毒品甲基安
    非他命之犯罪事實，堪以認定。
二、按毒品危害防制條例於92年7 月9 日修正公布，自93年1 月
    9 日施行，其中第20條、第23條將施用毒品之刑事處遇程序
    ，區分為「初犯」及「5 年內再犯」、「5 年後再犯」，依
    其立法理由之說明：「初犯」，經觀察、勒戒或強制戒治後
    ，應為不起訴處分或不付審理之裁定；經觀察、勒戒或強制
    戒治執行完畢釋放後，「5 年內再犯」者，因其再犯率甚高
    ，原實施之觀察、勒戒及強制戒治既已無法收其實效，爰依
    法追訴或裁定交付審理。至於經觀察、勒戒或強制戒治執行
    完畢釋放後，「5 年後再犯」者，前所實施之觀察、勒戒或
    強制戒治已足以遮斷其施用毒品之毒癮，為期自新及協助其
    斷除毒癮，仍適用「初犯」規定，先經觀察、勒戒或強制戒
    治之程序。從而依修正後之規定，僅限於「初犯」及「5 年
    後再犯」二種情形，始應先經觀察、勒戒或強制戒治程序。
    倘被告於5 年內已再犯，經依法追訴處罰，縱其第3 次（或
    第3 次以上）再度施用毒品之時間，在初犯經觀察、勒戒或
    強制戒治執行完畢釋放5 年以後，已不合於「5 年後再犯」
    之規定，且因已於「5 年內再犯」，顯見其再犯率甚高，原
    實施觀察、勒戒或強制戒治，已無法收其實效，即應依該條
    例第10條處罰（最高法院95年第7 次刑事庭會議決定意旨、
    95年度台非字第65號刑事判決意旨參照）。查本件被告因施
    用毒品案件，有事實欄所載經觀察勒戒、強制戒治及法院判
    刑執行完畢等情形，此有臺灣高等法院被告前案紀錄表1 份
    在卷可按，其於強制戒治執行完畢釋放後5 年內已再犯施用
    毒品之情事，揆諸上揭說明，雖本次施用毒品之犯行距初犯
    經強制戒治執行完畢釋放日已逾5 年，仍應依法論罪科刑。
三、核被告所為，係犯毒品危害防制條例第10條第1 項之施用第
    一級毒品罪、同條例第10條第2 項之施用第二級毒品罪。其
    持有第一級、第二級毒品之低度行為，分別為其施用之高度
    行為所吸收，均不另論罪。其所犯上開2 罪間，犯意各別，
    行為互殊，應予分論併罰。又被告前有如事實欄所載犯罪科
    刑及執行情形，有上開前案紀錄表可按，其於受徒刑之執行
    完畢後，5 年以內故意再犯本件有期徒刑以上之2 罪，均為
    累犯，應依刑法第47條第1 項規定，分別加重其刑。又被告
    為警查獲後，旋即向員警供出毒品海洛因係來自李文雄，李
    文雄因而於99年2 月6 日17時45分許，為警查獲，並經檢察
    官依販賣第一級毒品罪嫌起訴，現仍由臺灣高雄地方法院審
    理中等情，有被告之警詢筆錄、臺灣高雄地方法院檢察署99
    年度偵字第5427、14899 號起訴書、本院公務電話查詢紀錄
    表可憑（見本院卷第6 至18頁、第53頁）。是被告所犯施用
    第一級毒品罪部分，自應依毒品危害防制條例第17條第1 項
    規定予以減輕其刑，其此部分同時有加重、減輕其刑事由，
    爰依法先加後減之。至檢察官移送併辦部分與起訴事實屬同
    一事實，本院自得予以審理，附此敘明。
四、原審認被告所犯施用第二級毒品罪部分罪證明確，因而適用
    毒品危害防制條例第10條第2 項、第18條第1 項前段、刑法
    第11條、第47條第1 項規定，及審酌被告曾因施用毒品案件
    經觀察勒戒、強制戒治及法院判刑執行完畢，未能徹底戒絕
    毒品，復施用第二級毒品，及其犯後坦承犯行，及施用毒品
    乃自戕自身健康，尚未直接危害他人，反社會性不高等一切
    情狀，量處有期徒刑5 月；並敘明扣案之甲基安非他命1 包
    （含包裝袋）係毒品，應依法宣告沒收銷燬。經核並無不合
    ，量刑亦屬允當。被告上訴意旨空言指摘原判決此部分不當
    ，為無理由，應予駁回。至原審認被告所犯施用第一級毒品
    罪部分罪證明確，予以論科，固非無見；惟被告犯施用第一
    級毒品罪後，已供出毒品來源，並因而查獲正犯李文雄，已
    如上述，原審就此部分未予認定，致未適用毒品危害防制條
    例第17條第1 項規定，予以減刑，尚有未洽。被告此部分上
    訴意旨，執此指摘原判決此部分不當，為有理由，本院自應
    將原判決關於此部分及定執行刑部分均予以撤銷改判。審酌
    被告已有施用毒品前科，仍不思戒絕毒品惡習，迎接新生，
    再次施用海洛因，戕害自身，惟僅施用1 次，危害尚非重大
    ，犯後又坦承犯行，供出毒品來源，此次應較有悔改之心等
    一切情狀，爰就此部分量處有期徒刑6 月，並諭知如易科罰
    金，以新臺幣1000元折算1 日之標準，並與上開上訴駁回部
    分所處之有期徒刑5 月，定應執行之刑及上開易科罰金之折
    算標準。扣案之白粉1 包，確含第一級毒品海洛因成分，已
    如上述，爰依毒品危害防制條例第18條第1 項前段之規定，
    諭知沒收銷燬。又鑑定單位一般係以傾倒之方式，將包裝袋
    內之毒品倒出而與包裝袋分離而稱重，必要時，輔以刮杓刮
    取袋內毒品，然無論依何種方式分離，包裝袋內均有極微量
    之毒品殘留，業經法務部調查局以93年3 月19日調科壹字第
    09300113060 號函釋在案，並為本院職務上已知之事實，足
    認本件用以包覆扣案海洛因包裝袋，其內含有極微量之毒品
    殘留而無法析離，應整體視為扣案之第一級毒品，依上開規
    定併予沒收銷燬之。至於鑑驗耗用之毒品既已滅失，自無庸
    宣告沒收銷燬，附此敘明。
據上論結，應依刑事訴訟法第369 條第1 項前段、第368 條、第
364 條、第299 條第1 項前段，毒品危害防制條例第10條第1 項
、第17條第1 項、第18條第1 項前段，刑法第11條、第47條第1
項、第51條第5 款、第41條第1 項前段，判決如主文。
本案經檢察官吳茂松到庭執行職務。
中    華    民    國    99    年    10    月    7     日
                  刑事第十庭    審判長法  官  陳中和
                                      法  官  石家禎
                                      法  官  林水城
以上正本證明與原本無異。
施用第二級毒品罪部分不得上訴。
其他部分如不服本判決應於收受本判決後10日內向本院提出上訴
書狀，其未敘述上訴理由者，並得於提起上訴後10日內向本院補
提理由書狀（均須按他造當事人之人數附繕本）「切勿逕送上級
法院」。
中    華    民    國    99    年    10    月    7     日
                                      書記官  蔡佳君
附錄本件判決論罪科刑法條：
毒品危害防制條例第10條
施用第一級毒品者，處6 月以上5 年以下有期徒刑。
施用第二級毒品者，處3 年以下有期徒刑。

司法院資訊處製作；財團法人民間司法改革基金會備份。
